臺灣臺北地方法院刑事判決　　　　　　　　　　　九十一年度交簡上字第二一三號
　　上　訴　人
　　即　被　告　乙○○
右上訴人因被告業務過失傷害案件，不服本院臺北簡易庭九十一年度北交簡字第二二
○五號，中華民國九十一年八月二十二日第一審簡易判決（檢察官聲請簡易判決處刑
書案號：臺灣臺北地方法院檢察署九十一年度偵字第六九二八號）提起上訴，本院管
轄之第二審合議庭判決如左：
    主  文
原判決撤銷。
乙○○從事業務之人，因業務上之過失傷害人，處有期徒刑月，如易科罰金以佰
元折算壹日。緩刑貳年。
    事  實
一、乙○○係擔任日通快遞有限公司中和站之司機，以駕駛車輛運輸貨物為業，為從
    事駕駛業務之人，其於民國九十年十二月二十八日十五時許，駕駛車牌號碼二Ｓ
    －五二三號之營業小貨車，沿臺北市○○路由南向北行駛，行經該路段與東園街
    交岔路口之行人穿越道前時，本應注意汽車行駛至交岔路口時，應注意汽車行近
    行人穿越道前應減速慢行，遇有行人穿越時，無論有無交通警察指揮或號誌指示
    ，均應暫停讓行人優先通過，以維護行人安全，且依當時狀況天候為陰、日間有
    自然光線、視距良好，並無不能注意之情事，詎其通過路口時，僅注意跟隨該路
    口之號誌變換即起步行進，竟疏於注意前方之行人穿越道上適有行人甲○○由東
    向西方向穿越該路口，致其駕駛小貨車撞擊前方正穿越行人穿越道之甲○○，致
    甲○○當場倒地，並受有左腳脛腓骨骨折、右髖坐骨神經挫傷之傷害。
二、乙○○在車禍發生後，先將甲○○送至西園醫院就醫並隨同前往醫院，等到臺北
    市政府警察局萬華分局交通分隊警員依指示前往雙方就醫之醫院瞭解案情時，乙
    ○○在場，並在有偵查權限之警員陳耀傑未發覺其姓名與犯罪情節之前，先主動
    供出自己之年籍與肇事經過，自首犯罪。
三、案經乙○○自首及甲○○訴由臺北市政府警察局萬華分局報請臺灣臺北地方法院
    檢察署檢察官偵查後聲請簡易判決處刑。
    理  由
一、關於上訴人即被告乙○○係日通快遞公司之司機，平日以駕駛車輛載運貨物為業
    ，並於右揭時、地駕駛前開車牌號碼之營業小貨車在前述肇事地點，於行人穿越
    道上撞及正通過路口之告訴人甲○○，造成告訴人受有左腳脛腓骨骨折、右髖坐
    骨神經挫傷傷害之事實：(一)業據被告於警局詢問、檢察官偵查及於本院審理時供
    承不諱，此有臺灣臺北地方法院檢察署九十一年度偵字第六九二八號偵查卷第三
    至第四頁反面警局偵訊筆錄、第十頁之台北市政府警察局萬華分局交通分隊交通
    事故談話紀錄表、第二十三頁至二十四頁反面檢察官訊問筆錄及本院九十一年十
    月二十五日訊問筆錄及同年十一月十三日審理筆錄附卷可參。(二)且上述車禍發生
    經過之客觀事實，有道路交通事故調查報告表、交通事故談話紀錄表、道路交通
    事故補充資料表、交通事故分析研判表及自首調查表各一份（以上均影本）等件
    附卷可稽（參見前揭偵查卷第七至十三頁）。(三)另告訴人甲○○因本件車禍受有
    如前揭事實欄所載之傷害，業據告訴人提出西園醫院診斷證明書一紙附於同前偵
    查卷第十四頁可參。
二、按汽車行駛時，駕駛人應注意車前狀況，隨時採取必要之安全措施，又行近行人
    穿越道前，應減速慢行，遇有行人穿越時，無論有無交通警察或號誌指示，均應
    暫停讓行人先行通過，道路交通安全規則第九十四條第三項、第一百零三條分別
    定有明文。經查：(一)被告駕駛營業小貨車，自應遵守上開規定，且當時狀況天候
    為陰、日間有自然光線、視距良好，有上開調查報告表可稽，並無不能注意之情
    形，且告訴人已是依綠燈號誌在行人穿越道行進，被告亦無未見之理，被告竟疏
    未注意及此，貿然前行，並於行近行人穿越道時未暫停讓行人先行通過，致發生
    本件車禍，被告有過失至明。(二)又本件肇事責任經送請臺北市車輛行車事故鑑定
    委員會鑑定結果，亦認被告違反駕車行經行人穿越道有行人穿越時，未暫停讓行
    人先行通過之規定，有該會九十一年七月九日北鑑審字第九一三○一六五一○○
    號函及鑑定意見書在卷為憑。被告之過失行為與告訴人所受傷害間，存有相當因
    果關係，應屬灼然。
三、被告於偵查及本院調查時雖另以：其車當時沿西園路南向北第一車道行駛至東園
    街口，為第一部停等紅燈之車輛，於號誌轉綠剛起步時見行人甲○○由東向西跑
    步穿越道路，其雖立即煞停惟仍不及，且肇事前其車右方有車輛阻擋視線，以致
    看見行人甲○○時，該行人已在車前因而煞車不及等語，資為辯解；惟查：(一)汽
    車行駛至交岔路口時，應遵守燈光號誌或交通警察之指示；又行人穿越道設有行
    人穿越專用號誌者，應依號誌之指示迅速穿越，道路交通安全規則第一百零二條
    第一項第一款、第一百三十四調第四款條分別定有明文；本件發生車禍事故之雙
    方均自述於綠燈時起步，而依肇事現場路口號誌時相設計，倘雙方均於規定時相
    內進入路口則不致發生碰撞，此外，本院依前揭卷附之道路交通事故調查表、交
    通事故談話紀錄表、道路交通事故補充資料表等件，亦查無任何積極證據足資證
    明告訴人甲○○當時未依號誌指示穿越道路之事實，是被告關於告訴人違反號誌
    指示穿越道路此部分之辯解，不足採信。(二)又被告雖辯稱其車右側有車輛阻擋視
    線，以致看見告訴人甲○○時已煞車不及云云，惟以被告所言，其車之右側應有
    另一部不明車號之車輛，然告訴人自行人穿越道由東向西方向穿越第三及第二車
    道時，並未遭該被告所謂之不明車號車輛撞及，反於行至第一車道時遭被告駕車
    撞及，足徵被告當時並非不能注意車前狀況，而是未能注意並隨時採取必要之安
    全措施，是其所辯，自不足採。
四、綜上所述，是依告訴人之指述，前揭道路交通事故調查報告表、交通事故談話紀
    錄表、道路交通事故補充資料表、告訴人因本件車禍受有如前事實欄所載之傷害
    ，有西園醫院診斷證明書一紙附卷、臺北市車輛行車事故鑑定委員會鑑定意見書
    等補強證據已足資擔保被告於警訊、檢察官偵查及於本院審理中所為上開任意性
    自白具有相當程度之真實性，而得使本院確信被告前述自白之犯罪事實確屬真實
    ；從而，本院自得依被告自白及各該補強證據認定被告有為前述犯行，另被告辯
    稱當時告訴人違反號誌行進及其車右方有車輛阻擋視線而無法注意一節，尚非可
    取，本件事證明確，被告犯行堪以認定。
五、被告乙○○係日通快遞公司之司機，平日以駕駛車輛載運貨物為業，為從事駕駛
    業務之人，其因過失致人受傷，核其所為係犯刑法第二百八十四條第二項前段之
    業務過失傷害罪。而其於行經行人穿越道時，不依規定讓行人優先通行，因而致
    人受傷，應依道路交通管理處罰條例第八十六條第一項規定加重其刑。又被告於
    肇事後，於警員前往現場處理時，在其上開犯行未為任何有偵查犯罪職權之公務
    員已知悉前，不逃避接受裁判而當場向警員自首，承認其為肇事人，有臺北市政
    府警察局萬華分局交通分隊警員陳耀傑所填製自首調查報告表一份附卷可稽（見
    同前偵查卷第十二頁），是被告既已向該管公務員申述犯罪事實，而不逃避接受
    裁判，已合於刑法第六十二條前段所定對於未發覺之犯罪自首而接受裁判之要件
    ，應依該條規定減輕其刑，並依同法第七十一條之規定，刑有加重及減輕者，先
    加後減。
六、原審以被告前開犯行之事證明確，而依刑法第二百八十四條第二項前段、第四十
    一條及罰金罰鍰提高標準條例第一條前段、第二條規定，判處被告有期徒刑四月
    ，並諭知易科罰金之折算標準，固非無見，惟因：(一)被告符合自首減刑之事實，
    原審卻漏未審酌認定，顯有未洽；(二)刑法第四十一條之規定，已於被告行為前之
    九十年一月四日修正，嗣經總統於九十年一月十日公布，並自同年一月十二日起
    生效，依現行刑法第四十一條第一項前段：「犯最重本刑為五年以下有期徒刑以
    下之罪，而受六個月以下有期徒刑或拘役之宣告，因身體、教育、職業、家庭之
    關係或其他正當事由，執行顯有困難者，得以一元以上三元以下折算一日，易科
    罰金」之規定，被告行為時已是在刑法第四十一條修正生效後，依刑法第一條規
    定，應適用修正後之刑法第四十一條第一項前段規定，諭知易科罰金之折算標準
    ，始為適法。被告徒以前述告訴人違反號誌行進及其車右方有車輛阻擋視線，不
    可歸責於被告云云，提起本件上訴，本院已於前述詳為指駁，其提起上訴難認有
    理由，但原判決既有上開可議之處，即無從維持，應由本院予以撤銷改判。爰審
    酌被告就本件車禍應負之過失責任，被告過失行為對告訴人所生損害及被告犯罪
    後尚能坦承犯行等一切情狀，量處如主文第二項所示之刑，並諭知易科罰金之折
    算標準，以資懲儆。末查被告前未曾受有期徒刑以上刑之宣告，此有台灣高等法
    院被告全國前案記錄表一紙附卷可憑，且於本院調查中已與告訴人成立和解，由
    其及僱傭人以新台幣六十二萬元賠償告訴人因本件車禍所受之損害，此有和解書
    一份附卷為憑，被告經此偵查審判經過，自當知所警惕而無虞再犯，本院綜核各
    情，認原審所為上開刑之宣告，已足策其自新，因認原審所宣告之刑，以暫不執
    行為適當，併諭知緩刑二年，以啟其自新。
七、據上論斷，依刑事訴訟法第四百五十五條之一第一項、第三項、第三百六十九條
    第一項前段、第三百六十四條、第二百九十九條第一項前段，道路交通管理處罰
    條例第八十六條第一項規定，刑法第二百八十四條第二項前段、第四十一條第一
    項前段、第六十二條前段、第七十四條第一款，罰金罰鍰提高標準條例第一條前
    段、第二條，判決如主文。
本案經檢察官黃東焄到庭執行職務。
中      華      民      國    九十一    年     十一     月    二十七    日
                                台灣台北地方法院交通法庭
              審判長法  官劉壽嵩
                                        法  官洪文慧
                                        法  官鄧德倩
右正本證明與原本無異。
本判決不得上訴。
                                        書記官謝韻華
中      華      民      國    九十一    年     十一     月    二十七    日
